【裁判字號】    95,台上,518
【裁判日期】    950323
【裁判案由】    給付電費
【裁判全文】
最高法院民事判決              九十五年度台上字第五一八號
    上  訴  人  台灣鐵路管理局餐旅服務總所
    法定代理人  甲○○
    訴訟代理人  蘇章巍律師
    被 上訴 人  台灣電力股份有限公司台北市區營業處
    法定代理人  乙○○
    訴訟代理人  彭國能律師
上列當事人間請求給付電費事件，上訴人對於中華民國九十三年
七月一日台灣高等法院第二審判決（九十二年度上字第七四六號
），提起上訴，本院判決如下：
    主  文
原判決廢棄，發回台灣高等法院。
    理  由
本件被上訴人主張：兩造於民國七十八年十月間就坐落門牌號碼
為台北市○○○路二二號（嗣門牌號碼改為同路三號）之台北新
站締結供電契約，詎上訴人自九十一年九月起至九十二年二月間
止，共計積欠新台幣（下同）四百三十萬八千一百七十三元之電
費，另自九十二年三月起至同年九月止再積欠電費五百零九萬五
千四百十五元等情，爰本於供電契約請求上訴人如數給付，並加
付法定遲延利息之判決（被上訴人原請求上訴人給付四百三十萬
八千一百七十三元及自九十一年十一月五日起按法定利率計算之
利息，於原審減縮利息自九十二年二月二十一日起算，並擴張聲
明請求上訴人再給付五百零九萬五千四百十五元本息）。
上訴人則以：兩造間就伊所有台北新站之供電契約於八十年九月
二十八日辦妥用電分戶切換手續後已告終止，由被上訴人與訴外
人上嫺有限公司（下稱上嫺公司）另成立供電契約，被上訴人不
得以實際用電人上嫺公司拒繳電費，而轉向要伊給付。縱認系爭
供電契約未因分戶切換手續完成而終止，亦已於九十一年九月底
因停止條件成就或因合意或因伊表示拒繳電費而終止，被上訴人
於供電契約終止後，仍繼續供電請求電費，有違誠信原則且屬濫
用權利等語，資為抗辯。
原審維持第一審所為被上訴人勝訴判決，駁回上訴人之上訴，並
准被上訴人擴張之聲明，命上訴人再給付五百零九萬五千四百十
五元本息，無非以：兩造於七十八年十月二十八日就台北新站訂
立用電契約，用戶電號為00－0000－0000號（下稱一
一一七電號），上訴人因將台北新站Ｇ＋２商業層招商由上嫺公
司經營，於七十九年九月二十七日向被上訴人申請將前開用戶電
號分戶為二，被上訴人於八十年九月二十八日施工完畢，另增加
用戶電號00－0000－000號，登記用戶仍為上訴人名義
。上嫺公司於九十一年八月二十九日間向被上訴人申請辦理一一
一七電號用電戶過戶手續，然因上訴人異議，被上訴人遂於同年
九月二十日取消上嫺公司之過戶登記案之事實，為兩造所不爭，
堪信為真實。依上訴人於八十年十月十一日致上嫺公司之函件可
知系爭供電地點辦理分戶切換作業係因上訴人將商業層招商，為
解決各使用單位之用電分攤問題所為，與系爭供電契約之契約主
體無涉，且上訴人對上嫺公司變更用電戶過戶登記行使異議權，
足徵上訴人仍為系爭供電契約主體。被上訴人於電錶完成分戶切
換後，將收費通知單寄送上嫺公司，係依上訴人八十年十一月九
日之通知函件（見一審卷七六頁、原審卷八一頁），上訴人辯以
系爭電錶之實際用電人為上嫺公司，且被上訴人亦將電費單之通
知單寄送上嫺公司地址，故積欠之電費應向上嫺公司收取云云，
尚屬無據。上訴人前總務室主任曾慶祥固曾向被上訴人經辦人員
蔡維德或周明宗表示無法交電費希望依章斷電，惟蔡維德或周明
宗均僅有向上訴人催繳電費之權限，無權且未為任何斷電承諾，
兩造間就斷電一節並未達成合致，上訴人主張兩造間有「不繳費
即停電」之共識，亦不足採。至上訴人表示希望被上訴人依章斷
電，僅係表明不繳費之立場，期待被上訴人依章斷電，並無自居
供電契約當事人向被上訴人為片面終止合約之意思，自不因此生
終止合約之效力。另上訴人稱被上訴人亦以公文表示上訴人若不
於期限內繳清電費，將於遞送催繳電費通知單後執行停電等語，
固據其提出被上訴人函（見原審卷三七頁至四０頁）為證，惟被
上訴人主張對於上訴人未繳納電費之行徑，固可進行斷電以免損
害擴大，然此屬被上訴人選擇之權利而非義務，自不得據此主張
免除其繳納電費之義務；被上訴人催繳電費通知單雖載若不繳納
將依章處理暫停供電云云，核僅係以預告不繳電費可能後果方式
催繳電費而已，尚無於遞送催繳電費通知單後不繳納即終止合約
之意。被上訴人依兩造供電契約繼續供電迄今，為履約之行為，
至其未採取斷電措施係基於本件供電標的係台北火車站，冒然斷
電恐影響交通運輸及形象考慮之下而為，尚非權利濫用且無違誠
信原則。該一一一七電號自九十一年九月起至九十二年二月止之
電費四百三十萬八千一百七十三元，及自九十二年三月起至九月
止之電費五百零九萬五千四百一十五元，未據上訴人繳納，有被
上訴人提出電費收據及欠費查詢表（見一審卷二三頁至二九頁、
原審卷五０頁）為證，則被上訴人依供電契約請求上訴人給付前
開積欠之電費本息，並無不合，應予准許等詞，為其判斷之基礎
。
查被上訴人自九十一年九月起即按月以傳真方式向上訴人催繳積
欠電費，於催繳電費通知單記載「屆時未蒙支付，本處不得不將
於某月某日暫停供電，拆回本公司設備及電錶」等語，有催繳電
費通知單（見原審卷一三一頁至一四二頁）可稽。按終止契約為
單方之意思表示，契約當事人之一方因他方遲延給付而催告其履
行時，倘同時表明如於期限內不履行即終止契約，即係於催告之
同時，表示附有停止條件之終止契約意思表示，倘他方當事人未
依限履行，則停止條件成就，終止契約之意思表示即發生效力。
而電業用戶欠繳電費經限期催繳仍不交付者，電業得對用戶停止
供電（電業法第七十二條、被上訴人營業規則第四十條第五項規
定參照）。停止供電雖僅係暫時停止供應電力，非終止供電契約
之意思表示，惟於催繳電費通知單同時表明如未依限繳納即停止
供電，倘用戶仍未依限繳納，供電業者是否仍得不停止供電，非
無進一步研求餘地。何況該一一一七電號係台北新站Ｇ＋２商業
層所使用，其斷電何能影響交通運輸？又上嫺公司聲請台灣台北
地方法院於九十一年十月八日以九十一年度裁全字第八八二二號
裁定（見一審卷四五頁至四七頁）准供擔保九十二萬三千五百六
十二元後，禁止被上訴人就系爭台北新站Ｇ＋２商業層之用電，
為停止供應電力、切斷電路、電源或其他妨礙或阻止上嫺公司用
電之行為。被上訴人是否因上嫺公司持上開裁定供擔保而為假處
分之執行而不能停止供電，果爾，於假處分執行期間之電費是否
仍應由上訴人負擔，亦非無疑。上訴論旨，指摘原判決不當，聲
明廢棄，非無理由。
據上論結，本件上訴為有理由。依民事訴訟法第四百七十七條第
一項、第四百七十八條第二項，判決如主文。
中    華    民    國  九十五  年    三    月  二十三  日
                      最高法院民事第八庭
                          審判長法官  朱  建  男
                                法官  顏  南  全
                                法官  許  澍  林
                                法官  鄭  傑  夫
                                法官  蘇  清  恭
      本件正本證明與原本無異
                                      書  記  官
中    華    民    國  九十五  年    四    月    六    日
                                                      Ｊ


司法院資訊處製作；財團法人民間司法改革基金會備份。
